【裁判字號】    89,易,3433
【裁判日期】    891120
【裁判案由】    業務侵占
【裁判全文】
臺灣高雄地方法院刑事判決                        八十九年度易字第三四三三號
    公  訴  人  臺灣高雄地方法院檢察署檢察官
    被      告  甲○○
    選任辯護人  陳清白
    被      告  丙○○
    被      告  乙○○
右列被告等因業務侵占等案件，經檢察官提起公訴（八十九年度偵字第一０八五二號
），本院判決如左：
    主  文
甲○○連續故買贓物，處有期徒刑壹年陸月，緩刑伍年。
丙○○連續意圖為自己不法之所有，而侵占對於業務上所持有之物，處有期徒刑拾月
，緩刑參年。
乙○○連續意圖為自己不法之所有，而侵占對於業務上所持有之物，處有期徒刑捌月
，緩刑參年。
    事  實
一、丙○○與乙○○二人，原均任職於農學股份有限公司（下稱「農學公司」），擔
    任該公司高雄辦事處運輸組組員一職，負責將各書店向農學公司訂購之書籍配送
    高雄地區各書店，為從事業務之人。詎渠二人自民國八十七年四月間起至八十八
    年十二月間止，竟分別基於意圖為自己不法所有之概括犯意，連續利用農學公司
    書籍配送作業過程中發生書籍貨包放置錯誤之機會，將本應繳回農學公司之多餘
    書籍侵占入己，其中丙○○共計侵占書籍三千零八十五冊，以批價計算達新臺幣
    （下同）四十萬二千四百三十四元，乙○○共計侵占一千三百八十四冊，以批價
    計算達十八萬九千五百七十八元。丙○○與乙○○於侵占前開書籍後，並利用星
    期例假日，分別將所侵占之書籍載運至臺南市○○路○段一三八號「展華書局」
    ，以定價五折之價格，低於平常農學公司以定價七折出售書籍予展華書局之價格
    ，連續出售予明知該等書籍為丙○○與乙○○侵占所得財物即贓物之展華書局負
    責人甲○○，甲○○則當場以現金支付丙○○與乙○○二人而連續故買贓物。迨
    至八十九年十二月底，農學公司發現丙○○與乙○○前開侵占犯行，始由二人供
    出上情。
二、案經農學公司訴由臺灣高雄地方法院檢察署檢察官偵查起訴。
    理  由
一、訊據被告丙○○、乙○○二人對右揭犯罪事實坦承不諱；被告甲○○固不否認自
    八十七年四月間起至八十八年十二月間止，連續向被告丙○○、乙○○二人以定
    價五折之價格購買前開書籍，惟矢口否認有何故買贓物犯行，辯稱：伊完全不知
    前開書籍是贓物，被告丙○○、乙○○二人也沒有告知前開書籍是贓物，況且告
    訴人平常就有以定價之五折賣書給伊，伊沒有以顯不相當之低價購買前開書籍，
    告訴人所指不實，所提之書籍訂購單亦不實在云云。經查：本件被告丙○○、乙○○二人如何連續分別侵占前開書籍，又如何連續將之出售予知情之被告甲○○
    ，被告甲○○又如何以低於平常告訴人出售書籍予伊之價格，連續明知為贓物仍
    故買之等情，業據告訴人農學公司之代理人李佩昌迭於偵查及本院訊問、審理時
    指訴明確，並有農學公司之人事資料卡影本二紙、被告丙○○之親自出具之報告
    書影本三紙、被告乙○○與告訴人主管商談之面談記錄影本二紙、被告丙○○、
    乙○○二人所侵占之書籍清冊一份、告訴人與被告甲○○八十七及八十八年度交
    易對帳資料統計表二紙及相對應之書籍訂購單可資佐證，被告甲○○雖以前揭情
    詞置辯，惟被告丙○○、乙○○二人既均供稱：我們是在假日的時候才把多餘書
    以五折賣給甲○○，甲○○則當場支付我們現金，甲○○知道我們自己沒有開書
    店，也沒有替別家公司送書，至於公司是以七折或七五折賣書給甲○○等語（見
    本院八十九年八月三十日、同年九月十三日訊問筆錄），且八十七年四月間起至
    八十八年十二月間止，被告丙○○、乙○○二人依告訴人交派之職務，係負責配
    送高雄地區各書店向告訴人訂購之書籍，包含被告甲○○經營之展華書局等臺南
    地區各書店向告訴人訂購書籍則另由證人呂仲智負責配送，告訴人公司配送書籍
    人員平常均在上班時間配送書籍，並不負責向訂購書籍之書店收取書款等情，亦
    經證人呂仲智、告訴人臺南區業務組組長林志隆到庭結證屬實（見本院八十九年
    十一月十五日審判筆錄），與被告丙○○、乙○○二人供述情節互核相符，加以
    告訴人與被告甲○○於八十七及八十八年二年間，從未曾有過以定價五折交易之
    情形，有前開雙方交易對帳資料統計表二紙及相對應之書籍訂購單可證、被告甲○○復自承：向告訴人購買書籍時，配送書籍之人沒有向伊收過錢，正常情形均
    是由告訴人派不同的人來收取書款，至於每次購買之書款，只有尾數才給告訴人
    現金，其餘均是開支票等語（見本院八十九年九月十三日訊問筆錄），顯見被告
    甲○○向被告丙○○、乙○○二人購買書籍之價格、時間及付款方式，均和其另
    向告訴人訂購書籍之價格、時間及付款方式完全不同，無混淆之可能，參酌被告
    丙○○、乙○○二人另供稱：賣給甲○○的書籍，有些並沒有撕下外包裝上原本
    預定配送的地址條，是隨便拿一個箱子裝一裝，當初只有向甲○○說有多餘的書
    ，問甲○○要不要買，甲○○雖沒有明白過問，但我們就像兄弟一樣，錢一拿到
    ，我們就走了等語（見本院八十九年八月三十日、同年九月十三日訊問筆錄），
    顯見被告甲○○在客觀上不可能不知道被告丙○○、乙○○二人所兜售之前開書
    籍係來路不明之贓物，其貪圖小利而以較低之價格故買贓物之情至為明顯。至被
    告甲○○雖於本院訊問相關案情時，一再以不知道、忘記了、沒印象、所有資料
    已丟棄等語回答，並辯稱告訴人平常就有以定價之五折賣書給伊、告訴人所提之
    書籍訂購單不實在云云，惟其既無法提出相關證據加以佐證，並自承告訴人所提
    之書籍訂購單中，右下角之「蔡」字係其妻子所簽（見本院八十九年十一月十五
    日審判筆錄），足見告訴人所提之書籍訂購單應確為真正，被告甲○○之辯解無
    非係卸責畏罪之詞，不值採信。是本件事證已臻明確，被告三人之犯行均堪認定
    ，應依法加以論科。
二、被告丙○○、乙○○二人對於業務上所持有之物，意圖為自己不法之所有而侵占
    ，核其所為，係犯刑法第三百三十六條第二項之業務侵占罪。其先後多次侵占犯
    行，除時間緊接外，並觸犯構成要件相同之罪名，顯均基於概括犯意為之，應依
    連續犯之規定論以一罪，並依法加重其刑；被告甲○○則係犯刑法第三百四十九
    條第二項之故買贓物罪。其先後多次故買贓物犯行，除時間緊接外，並觸犯構成
    要件相同之罪名，顯均基於概括犯意為之，應依連續犯之規定論以一罪，並依法
    加重其刑。爰審酌被告三人之犯罪動機、目的、手段，及其生活狀況、品行、智
    識程度，被告丙○○、乙○○二人分別侵占之書籍數目，犯後均坦承犯行態度良
    好、被告甲○○故買贓物之數量、為圖脫免罪責一再飾詞狡辯、犯後態度惡劣等
    一切情狀，分別量處如主文所示之刑，以示懲儆。末查被告三人前均未曾受有期
    徒刑以上刑之宣告，有臺灣高等法院被告全國前案紀錄表可按，渠等因一時失慮
    ，偶罹刑典，經此偵審程序後，當知所警惕，信無再犯之虞，併參酌被告丙○○
    、乙○○二人已與告訴人達成和解，賠償告訴人所受部分損害、被告甲○○雖尚
    未與告訴人達成和解且犯後態度惡劣，惟其與告訴人是否達成和解，既非刑法第
    七十四條宣告緩刑之法定要件，亦非考量是否給予其緩刑之惟一因素，本院在經
    審慎考慮後，仍認被告三人所宣告之刑均以暫不執行為適當，故併諭知被告丙○○、乙○○二人緩刑三年、被告甲○○緩刑五年，以啟自新。
據上論斷，應依刑事訴訟法第二百九十九條第一項前段，刑法第五十六條、第三百三
十六條第二項、第三百四十九條第二項、第七十四條第一款，罰金罰鍰提高標準條例
第一條前段，判決如主文。
本案經檢察官彭斐虹到庭執行職務。
中      華      民      國    八十九    年     十一     月     二十     日
                                臺灣高雄地方法院刑事第七庭
                                  法  官    劉傑民
右正本證明與原本無異。
如不服本判決，應於判決送達後十日內，向本院提出上訴狀。
                                  書記官    林豐富
中    華    民    國      八十九      年      十一      月      二十一  日
附錄本案論罪法條：
刑法第三百三十六條第二項
對於業務上所持有之物，犯前條第一項之罪者，處六月以上五年以下有期徒刑，得併
科三千元以下罰金。
刑法第三百四十九條第二項
搬運、寄藏、故買贓物或為牙保者，處五年以下有期徒刑、拘役或科或併科一千元以
下罰金。


司法院資訊處製作；財團法人民間司法改革基金會備份。
